【裁判字號】    97,交抗,356
【裁判日期】    970414
【裁判案由】    聲明異議
【裁判全文】
臺灣高等法院臺中分院交通事件裁定     97年度交抗字第356號
抗  告  人
即受處分人  甲○○
上列抗告人因違反道路交通管理處罰條例案件，不服臺灣臺中地
方法院中華民國97年2月13日所為裁定（97年度交聲字第59號）
，提起抗告，本院裁定如下：
    主  文
抗告駁回。
    理  由
一、按道路交通管理處罰條例所定罰鍰之處罰，受處罰人接獲違
    反道路交通管理事件通知單後，於15日內得不經裁決，逕依
    第92條第3項之罰鍰基準規定，向指定之處所繳納結案；又
    受處分人不服道路交通管理處罰條例第8條主管機關所為之
    處罰者，得於接到裁決書之翌日起20日內，向管轄地方法院
    聲明異議，道路交通管理處罰條例第9條第1項前段、第87條
    第1項定有明文。次按道路交通案件處理辦法所稱之交通案
    件，係指違反道路交通管理處罰條例經公路主管機關或警察
    機關或其聯合設置之裁決機關處罰後，聲明異議之案件；交
    通法庭認為聲明異議不合法律上之程式者，應以裁定駁回之
    ，道路交通案件處理辦法第2條第1款、第18條前段分別定有
    明文。準此，受處分人不服道路交通管理處罰條例第8條主
    管機關所為之處罰，須於接到裁決書後始得向法院聲明異議
    。未經裁決機關裁決，即非道路交通案件處理辦法所稱之交
    通案件，不得逕予聲明異議，否則即難認其異議合於法律上
    之程式，程序自不合法，應予駁回。
二、異議意旨略以：抗告人即受處分人甲○○（以下簡稱為「抗
    告人」）於民國（下同）90年10月22日17時45分駕駛車號PL
    －9497號自小客車，行駛於南投縣名間鄉○○路372號，因
    停紅燈被後追撞，但報案後警方認定其有公共危險（即酒駕
    ）之違規情事，致裁決處罰新臺幣（下同）58,500元。又抗
    告人於92年9月28日（按：應係92年9月7日，抗告人誤記違
    規之日期），駕駛車號QY－8828號自小客車，在霧社往臺中
    方向，與前車追撞，報案後經警方認定其有公共危險之違規
    情事，致裁決處57,900元。惟抗告人上開行為均經法院以公
    共危險罪分別判處有期徒刑3月及4月確定，並易科罰金執行
    完畢。基於一事不兩罰原則，爰請撤銷原處分等語。
三、抗告意旨略以：(一)抗告人所犯公共危險罪，經法院分別判處
    有期徒刑3月與4月，並易科罰金執行完畢，但臺中監理站裁
    決處分罰款，而道路交通管理處罰條例第68條已於94年12月
    14日修正，95年3月1日施行，施行前，抗告人已自行繳納罰
    款，爰請撤銷臺中監理站所為之處分，併兩罰為一罰。(二)抗
    告人係九二一地震受災戶，因房屋全倒而重建中，生活清苦
    ，請撤銷罰款項目：90年之58,500元；92年之57,900元
    云云。
四、經查：
  (一)抗告人於90年10月22日，駕駛車號PL－9497號車因「酒精濃
    度超過標準值及駕照吊扣期間駕車」違規，經警以第JC0000
    000號通知單舉發，並業於90年11月21日至交通部公路總局
    臺中區監理所豐原監理站，逕依統一裁罰基準表規定繳納罰
    鍰58,500元，有交通部公路局自行收納款項收據1紙在卷可
    稽（見原審卷第5頁），及依道路交通管理處罰條例第35條
    第1項第1款及同條例第21條第1項第7款規定，分別執行吊扣
    及吊銷駕照處分結案，抗告人對舉發之事實及監理站之裁處
    均未表示異議等情，此有交通部公路總局臺中區監理所豐原
    監理站97年1月14日中監豐字第0970000638號函及函附過期
    監理資料、受處分人汽車駕照基本資料各1份在卷可稽（見
    原審卷第14至16頁）。
  (二)另抗告人復於92年9月7日9時50分許，駕駛車號QY－8828號
    自用小客車（車主為何佩蓉），在南投縣境台十四線68公里
    處，被南投縣警察局警員舉發其有吐氣所含酒精濃度超過每
    公升0.55毫克以上之違規行為（另經舉發其有未領有駕駛執
    照駕車之違規行為），而製填第JC0000000號違規事件通知
    單，而抗告人已於92年10月13日至交通部公路總局臺中區監
    理所南投監理站裁罰窗口，逕依違反道路交通管理事件統一
    裁罰基準及處理細則第41條及裁罰標準表之規定，繳納罰鍰
    49,500元（駕駛人其吐氣所含酒精濃度超過每公升0.55毫克
    以上部分）、8,400元（未領有駕駛執照駕車者部分），合
    計57,900元，因抗告人已依限期到案，對於舉發事實承認無
    訛，並已繳款結案，故南投監理站未開立裁決書等情，亦有
    交通部公路總局臺中區監理所南投監理站97年1月21日中監
    投字第0970000674號函及函附違規查詢報表電腦列印表、受
    處分人駕照基本資料電腦列印表及車籍資料電腦列表各1份
    在卷可稽（見原審卷第18至19頁、外放之「違反道路交通管
    理事件案卷」）。
  (三)從而，原審法院認抗告人有於上開時間、地點，其酒精濃度
    超過規定標準而仍駕車之違反道路交通管理處罰條例第35條
    第1項第1款之行為，且抗告人對於上開2次酒後駕車之違規
    行為亦均已依限期到案，並對舉發事實承認無訛，原處分機
    關即依道路交通管理處罰條例第9條第1項前段、違反道路交
    通管理事件統一裁罰基準及處理細則第41條第1項第1款規定
    ，不經裁決逕依基準表期限內自動繳納之規定收繳罰鍰結案
    。故抗告人之上開2次違反道路交通管理事件，即未經裁決
    機關裁決，即非道路交通案件處理辦法所稱之交通案件，不
    得逕予聲明異議，故抗告人之異議難認合於法律上之程式，
    其程序自不合法，應予駁回，本院經核並無違誤。況原審法
    院認縱使原處分機關曾為裁決，然抗告人係於90年11月21日
    及92年10月13日繳納罰鍰，則其聲明異議亦早已逾20日之不
    變期間，其異議權亦早已喪失，依道路交通案件處理辦法第
    18條前段規定，亦應予以駁回，本院亦核無違誤。
  (四)綜上所述，本件既尚未經裁決，抗告人得聲明異議之對象自
    不存在，則抗告人僅對「舉發違反道路交通管理事件通知單
    」聲明異議，自不合法。抗告意旨仍執前詞，指摘原裁定不
    當，為無理由，其抗告應予駁回。
五、據上論斷，應依道路交通案件處理辦法第26條，刑事訴訟法
    第412條，裁定如主文。
中    華    民    國    97    年    4     月    14    日
                交通法庭  審判長法  官  陳  朱  貴
                                法  官  郭  同  奇
                                法  官  胡  文  傑
上列正本證明與原本無異。
不得再抗告。
                                書記官  蔡  嘉  萍
中    華    民    國    97    年    4    月    14   日


司法院資訊處製作；財團法人民間司法改革基金會備份。
